【裁判字號】    89,抗,337
【裁判日期】    890919
【裁判案由】    聲請押
【裁判全文】
臺灣高等法院臺南分院刑事裁定          八十九年度抗字第三三七號  Ａ
      抗  告  人  臺灣臺南地方法院檢察署檢察官
      被      告  甲  ○  ○
      被      告  丙  ○  ○
      被      告  乙  ○  ○
右抗告人因被告瀆職等案件，不服臺灣臺南地方法院八十九年度聲羈更字第一號中華
民國八十九年八月十六日第一審裁定，提起抗告，本院裁定如左：
      主      文
抗告駁回。
      理      由
一、抗告人原聲請意旨略以：被告甲○○、丙○○、乙○○為高雄縣警察局鳳山分局
    警員，於民國八十八年十二月二十一日查獲陳山河、殷信忠等人施用毒品案，經
    採陳山河、殷信忠二人尿液送驗，竟涉嫌以許淑凌尿液調換，送高雄縣衛生局檢
    驗，使陳山河、殷信忠二人尿液檢驗結果呈陰性反應，而逃避刑責，經抗告人訊
    問後認被告甲○○、丙○○、乙○○三人涉有瀆職等罪嫌疑重大，並認有湮滅、
    偽造、變造證據或勾串共犯或證人之虞，爰聲請羈押被告等三人並禁止接見通信
    云云。
二、原審法院則以依抗告人即聲請人所提出之卷證，不足以證明被告等三人有湮滅、
    偽造、變造證據或勾串共犯或證人之虞為由，於八十九年六月二十六日以八十九
    年度聲羈字第一九三號裁定駁回抗告人之羈押聲請。經抗告人提起抗告後，本院
    於八十九年七月二十日以八十九年度抗字第二六五號裁定將原裁定撤銷，發回原
    審法院再行調查審究。原審法院復以該院無管轄權，又無急迫情形為由，駁回抗
    告人之聲請羈押。抗告人復提起抗告，其抗告意旨略以：依刑事訴訟法第二百五
    十條規定，檢察官雖無管轄權，若有急迫情形，應為必要之處分。本件被告等於
    偵訊中訊問結果有串證之虞，若予以飭回，而再移送他轄，則必徒令獲串供之掩
    飾真實，故屬有急迫情形，應由本檢察官依法處理，豈可謂無急迫之情形？本件
    原審一再駁回羈押聲請，確有違背法令之情形，致令被告等有串供機會，更使其
    餘涉嫌被告追訴困難，司法公信力遭破壞無遺，請予以撤銷，更為適法裁定，以
    維法紀云云。
三、按案件由犯罪地或被告之住所、居所或所在地之法院管轄。又檢察官知有犯罪嫌
    疑而不屬其管轄或於開始真查後，認為案件不屬其管轄者，應即分別通知或移送
    該管檢察官；但有急迫情形時，應為必要之處分，固為刑事訴訟法第五條第一項
    及第二百五十條分別明定。惟查：
（一）被告甲○○係住居於高雄縣鳳山市○○路五九○巷四六號、被告丙○○係住居
      於高雄市鎮○路八三號、被告乙○○係住居於高雄市○○路四七七號五樓，有
      其等法務部戶役政連結作業系統各一份附於原審卷足憑；而涉嫌更換陳山河、
      殷信忠尿液湮滅證據，以圖脫免其等二人違反毒品危害防制條例罪責，及以他
      人尿液送高雄縣衛生局檢驗之地點即犯罪地係在高雄縣警察局鳳山分局新甲派
      出所，均非在原審法院管轄區域內。又犯與本罪有關係之湮滅證據之相牽連案
      件之被告許淑凌係設籍於澎湖縣西嶼鄉外垵村外垵二六之一號、現居高雄市○○街八七號八樓，犯罪地係同上派出所、被告陳山河係住居於屏東縣新園鄉○○村○○路五十號，犯罪地亦係同上派出所、被告殷信忠係設籍於高雄縣鳳山
      市海光四村一四九號、現居高雄縣鳳山市慈暉新村五巷十八號，犯罪地亦係同
      上派出所，均有其等法務部戶役政連結作業系統各一份附於原審卷及法務部調
      查局臺南縣調查站（下簡稱臺南縣調查局）刑事案件移送書影本一份附於偵查
      卷可稽，其等所涉嫌使公務員登載不實犯行，原審法院亦無管轄權。
（二）查管轄之決定，刑事訴訟法第五條土地管轄採以原告就被告之原則，是基於保
      障被告防禦權之精神而來，故亦屬憲法第八條以正當之法律程序保障人身自由
      之內涵。本件被告甲○○、丙○○、乙○○於檢察官提出聲請羈押時，雖受拘
      束在臺灣臺南地方法院檢察署，並至原審法院接受訊問，但此僅係候審及審理
      之暫時處置，不得因此即謂被告現在所在地係在原審法院管轄區域內，否則不
      啻謂檢察官得藉傳訊被告之機會聲請羈押被告，而創造法院管轄權，使刑事訴
      訟法規定管轄權之原意盡失，亦不符合憲法規定以正當法律程序保障人身自由
      之精神。
（三）又臺南縣調查站因執行通訊監察時發現被告等有涉嫌湮滅證據等犯行，而以八
      十九年一月三日勵肅字第八九六００三號函請臺灣臺南地方法院檢察署持續指
      揮偵查本件，並於八十九年六月十四日以勵肅字第八九六００三號移送書移送
      該署偵辦至今，該調查站及抗告人已搜索、偵查訊問多時。依全案卷證，並無
      事實足認抗告人為實施偵查有保全被告人身自由之急迫性，而需於實施偵查羈
      押之必要處分。
（四）綜上所述，原審法院對於被告三人涉嫌瀆職、湮滅證據、公務員登載不實、行
      使偽造文書等案件，並無管轄權，又無急迫情形，原審法院駁回抗告人之羈押
      及禁止接見通信之聲請，尚無不合。抗告人之抗告，難認有理由，應予駁回。
四、據上論斷，應依刑事訴訟法第四百十二條裁定如主文。
中    華    民    國      八十九      年      九      月      十九      日
                                  臺灣高等法院臺南分院刑事第二庭
                                      審判長法官  游    明    仁
                                            法官  林    永    茂
                                            法官  陳    清    溪
右正本證明與原本無異。
不得再抗告。
                                      法院書記官  嚴    巧    花
中    華    民    國      八十九      年      九      月      二十      日


司法院資訊處製作；財團法人民間司法改革基金會備份。
